【裁判字號】    95,交易,876
【裁判日期】    951219
【裁判案由】    過失傷害
【裁判全文】
臺灣臺中地方法院刑事判決             95年度交易字第876號
公  訴  人  臺灣臺中地方法院檢察署檢察官
被      告  甲○○
上列被告因過失傷害案件，經檢察官提起公訴（95年度偵字第24
276號），經本院合議庭裁定，由受命法官依法獨任進行簡式審
判程序判決如下：
    主  文
甲○○因過失傷害人，處有期徒刑肆月，如易科罰金，以銀元參
佰元（即新臺幣玖佰元）折算壹日。
    事  實
一、甲○○於民國（下同）九十五年六月十二日上午九時許，駕
    駛車牌號碼八Ｌ－○五二二號自用小客車，沿臺中縣梧棲鎮
    ○○路由西往東方向行駛於快車道上（該路段之速限為時速
    七十公里以下），於同日上午九時二十分許，行經同縣中清
    路一段八四七巷巷口前，本應注意汽車在設有劃分島劃分快
    慢車道之道路，在快車道行駛之車輛不得右轉彎（道路交通
    管理處罰條例第四十八條第一項第五款前段：「汽車駕駛人
    轉彎時，有下列情形之一者，處新臺幣六百元以上一千八百
    元以下罰鍰：五、道路設有劃分島，劃分快、慢車道，在快
    車道右轉彎。」），甲○○亦預見如未謹慎行駛將因而發生
    車禍致人受傷，而依當時之日間自然光線、柏油路面無缺陷
    、無障礙物、視距良好等情形，又無不能注意之情事，竟疏
    未注意及此，未先行駛至慢車道始右轉，竟貿然自快車道逕
    行右轉欲駛入上開巷口，致同向騎乘車牌號碼ＸＸＢ－○五
    九號重型機車行駛於慢車道上之乙○○煞車不及，致機車車
    頭擦撞甲○○所駕駛前開自用小客車之右前車頭，使乙○○
    人車倒地而身體受有右遠端鎖骨骨折及右膝擦傷等傷害。甲
    ○○見肇事後，隨即報警，並於警員到達現場時，自首犯罪
    ，而接受裁判。
二、案經乙○○訴由臺中縣警察局清水分局報請臺灣臺中地方法
    院檢察署檢察官偵查起訴。
    理  由
一、按除被告所犯為死刑、無期徒刑、最輕本刑為三年以上有期
    徒刑之罪或高等法院管轄第一審案件者外，於前條第一項程
    序進行中，被告先就被訴事實為有罪之陳述時，審判長得告
    知被告簡式審判程序之旨，並聽取當事人、代理人、辯護人
    及輔佐人之意見後，裁定進行簡式審判程序，刑事訴訟法第
    二百七十三條之一第一項定有明文。本件被告所犯係死刑、
    無期徒刑、最輕本刑為三年以上有期徒刑以外之罪，其於準
    備程序中就被訴事實為有罪之陳述，且經審判長告知被告簡
    式審判程序之旨，並聽取公訴人及被告之意見後，本院合議
    庭認為適宜而裁定由受命法官獨任進行簡式審判程序，合先
    敘明。
二、訊據被告甲○○對於上揭事實坦承不諱，核與告訴人乙○○
    所指訴之情節相符，並有道路交通事故現場圖、道路交通事
    故調查報告表（一）、（二）、員警職務報告各一份、現場
    照片十二張等附卷可稽。而告訴人乙○○確因本件車禍受傷
    ，亦有童綜合醫院一般診斷書一份附卷足憑。按四輪以上汽
    車在劃有快慢車道分隔線之道路行駛，除起步、準備停車、
    臨時停車或轉彎外，不得行駛慢車道。但設有快慢車道分隔
    島之道路不在此限。又汽車在雙向二車道行駛時，應依左列
    規定：五、在快慢車道間變換車道時，應讓直行車先行，並
    注意安全距離，道路交通安全規則第九十五條第二項、第九
    十七條第五款分別定有明文。亦即汽車在設有劃分島劃分快
    慢車道之道路，在快車道行駛之車輛不得右轉彎之意。是道
    路交通管理處罰條例第四十八條第一項第五款前段乃規定：
    「汽車駕駛人轉彎時，有下列情形之一者，處新臺幣六百元
    以上一千八百元以下罰鍰：五、道路設有劃分島，劃分快、
    慢車道，在快車道右轉彎。」。本件被告甲○○駕車自應注
    意上述道路交通安全規定，且依其狀況，又非不能注意，竟
    疏未注意，以致肇事致告訴人乙○○受傷，被告甲○○顯有
    過失。故被告甲○○過失行為與告訴人乙○○之傷害間，具
    有相當因果關係。足認被告甲○○自白，核與事實相符，堪
    予採信，事證至臻明確，被告甲○○犯行洵堪認定。
三、核被告甲○○所為，係犯刑法第二百八十四條第一項前段之
    過失傷害人之罪。被告甲○○在犯罪未發覺前，向該管公務
    員自首而受裁判，業據被告供述明確在卷，復有臺中縣警察
    局道路交通事故肇事人自首情形紀錄表一份在卷可稽，應依
    刑法第六十二條前段規定減輕其刑。爰審酌被告甲○○犯罪
    之動機、目的、手段、品行、所生危害及犯罪後坦認罪愆，
    頗具悔意，被告甲○○過失程度之輕重、告訴人乙○○所受
    傷害程度、被告甲○○肇事後態度、及肇事後被告迄今仍未
    與告訴人達成民事和解，取得諒解等一切情狀，量處如主文
    所示之刑，並諭知易科罰金之折算標準，以資懲儆。被告行
    為後，刑法第四十一條第一項前段有關易科罰金折算之標準
    ，業經總統於九十四年二月二日公布修正，自九十五年七月
    一日施行，由「得以一元以上三元以下折算一日，易科罰金
    」，並適用修正前罰金罰鍰提高標準條例第二條（現已刪除
    ）之規定，提高為「得以新台幣一千元、二千元或三千元折
    算一日，易科罰金」，且刪除「因身體、教育、職業、家庭
    之關係或其他正當事由，執行顯有困難者」之條件，依修正
    施行後刑法第二條第一項「行為後法律有變更者，適用行為
    時之法律。但行為後之法律有利於行為人者，適用最有利於
    行為人之法律」之規定，比較修正前後刑法第四十一條第一
    項前段之規定，修正後之規定，並未較有利於被告，故本件
    應適用被告行為時即修正前刑法第四十一條第一項前段及修
    正前罰金罰鍰提高標準條例第二條之規定，諭知易科罰金之
    折算標準，即應以銀元三百元折算一日，經折算為新台幣後
    ，應以新台幣九百元折算一日，併予敘明。刑法第六十二條
    有關自首之規定，修正前之舊法規定為「必減」其刑，修正
    後改為「得減」其刑，此項變動影響行為人之刑罰法律效果
    ，係屬新修正刑法第二條第一項之「法律變更」，被告自首
    之時間係於新修正刑法生效前之九十五年五月二十四日，自
    應為新舊法比較，因修正前舊法規定為「必減」其刑，較有
    利於行為人，從而，應適用較有利於行為人之修正前刑法第
    六十二條之規定，減輕被告之刑。
據上論斷，應依刑事訴訟法第二百九十九條第一項前段、第二百
七十三條之一第一項、刑法第二條第一項前段、第二百八十四條
第一項前段、修正前刑法第四十一條第一項前段、第六十二條前
段、罰金罰鍰提高標準條例第一條前段、修正前罰金罰鍰提高標
準條例第二條，現行法規所定貨幣單位折算新台幣條例第二條，
判決如主文。
中    華    民    國    95    年    12    月    19    日
                  刑事第八庭    法  官  洪俊誠
以上正本證明與原本無異。
如不服本判決，應於判決送達後十日內向本院提出上訴狀，上訴
於臺灣高等法院臺中分院(須附繕本)。
                                 書記官  蕭榮峰
中    華    民    國    95    年    12    月    19    日
附錄論罪科刑實體法條文：
刑法第284條：
因過失傷害人者，處6月以下有期徒刑、拘役或500元以下罰金，
致重傷者，處1年以下有期徒刑、拘役或500元以下罰金。
（罰金部份業經提高10倍為5000元）
從事業務之人，因業務上之過失傷害人者，處1年以下有期徒刑
、拘役或1千元以下罰金，致重傷者，處3年以下有期徒刑、拘役
或2千元以下罰金。
（罰金部份業經提高10倍為20000元）


司法院資訊處製作；財團法人民間司法改革基金會備份。
